【裁判字號】    96,簡上,532
【裁判日期】    970825
【裁判案由】    侵權行為損害賠償
【裁判全文】
臺灣臺北地方法院民事判決             96年度簡上字第532號
上  訴  人  乙○○
訴訟代理人  蔡宏修律師
被上訴人    甲○○
上列當事人間請求侵權行為損害賠償事件，上訴人對於中華民國
96年9 月14日臺灣臺北地方法院臺北簡易庭96年度北簡字第3548
8 號第一審判決，提起上訴，本院於97年8 月11日言詞辯論終結
，判決如下：
    主      文
上訴駁回。
第二審訴訟費用由上訴人負擔。
    事實及理由
一、按訴之變更或追加，非經他造同意，不得為之。但第255 條
    第1 項第2 款至第6 款情形，不在此限。被告於訴之變更或
    追加無異議，而為本案之言詞辯論者，視為同意變更或追加
    。民事訴訟法第446 條第1 項、第463 條準用第255 條第2
    項分別定有明文。本件上訴人原以被上訴人不法侵害其名譽
    權提起本件訴訟，嗣於第二審程序改以被上訴人不法侵害其
    名譽權、信用權有所請求，核屬訴之追加，被上訴人無異議
    而為本案之言詞辯論，依上開規定，上訴人所為訴之追加，
    應予准許，合先敘明。
二、上訴人起訴主張：其於民國96年5 月間將其所有坐落臺北市
    ○○街98巷1 弄4 號1 樓房屋委由訴外人僑福房屋仲介股份
    有限公司（以下簡稱僑福房屋）銷售，被上訴人明知：(一)系
    爭房屋1 樓外牆土地雖為全體住戶共有，然既經闢為巷道，
    已無權私闢停車位，且將汽車停於1 樓外牆，將阻擋1 樓前
    院停車進出，應有違法；(二)系爭房屋原建築1 樓並無地下室
    （防空避難室）出入口；(三)房屋交易屬個人行為，上訴人委
    託房屋仲介公司處理，關係者僅買賣雙方，與他人無涉；(四)
    上訴人從未委託信義房屋銷售，自無被發現問題片面解約之
    事等情，竟於96年5 月26日僑福房屋人員在現場進行銷售時
    ，當場散佈於眾，指摘：(一)1 樓住戶如為上訴人或上訴人子
    女，基於台電老同事情誼，同意由1 樓住戶使用共同持分部
    分，如屋主換人，須經各樓層住戶同意始得使用之；(二)1 樓
    外牆土地所有權為全體住戶共有，1 樓屋主無權干預同樓層
    住戶停車，1 樓前院設置停車位，同樓層住戶亦有權在出入
    口停車；(三)1 樓屋主將地下室（防空避難室）1 樓出入口封
    閉，將提出檢舉告訴；(四)以上諸問題未澄清前，1 樓屋主委
    託房屋仲介公司進行房屋銷售，1 樓屋主與房屋仲介公司均
    有詐欺之嫌；(五)1 樓屋主曾委託信義房屋銷售月餘，經信義
    房屋人員發現問題，片面解約等情，被上訴人當眾散播上開
    不實事項，影響系爭房屋之銷售，致買受系爭房屋之訴外人
    陳慶翰解除買賣契約，造成上訴人之名譽、信用等人格權遭
    受嚴重損害，就上訴人非財產上之損害，其自應負賠償之責
    ，爰依民法第184 條第1 項前段、第195 條第1 項前段規定
    ，請求被上訴人給付上訴人新臺幣（下同）20萬元，及自起
    訴狀送達翌日即96年7 月17日起至清償日止，按年息5%計算
    之利息等語。
三、被上訴人則以：(一)系爭房屋為4 層樓之建築，其法定空地及
    1 樓外牆土地為全體住戶共有，因僑福房屋人員胡文賢對於
    共同持分權屬問題答稱不清楚，被上訴人乃善意告知系爭房
    屋法定空地及1 樓外牆土地為全體住戶共有，其擺設之廣告
    看板內容不實，且侵害其餘住戶權益，如購屋買主不察，該
    公司恐涉詐欺之嫌等語。(二)被上訴人另補充詢問胡文賢是否
    知悉之前接洽之房屋仲介公司因發現問題而不予銷售之事，
    被上訴人僅告知該仲介公司曾給被上訴人母親名片1 紙，因
    未細看惟名片上有綠色圖形，不知是否為信義房屋等語，並
    告知房屋銷售應查明產權問題免遭訟爭之累，如被上訴人所
    言有所偏頗歡迎指正等語。(三)被上訴人與胡文賢談話間因見
    上訴人將地下室防空避難室之緊急逃生口打除且以水泥封閉
    ，乃請胡文賢轉知上訴人此舉將影響公共安全，應於新屋主
    過戶前予以回復等語。被上訴人所述均為事實，並無侵害上
    訴人名譽、信用情事，上訴人請求被上訴人賠償非財產上之
    損害，於法未合等語資為抗辯。
四、本件經原審判決上訴人全部敗訴，上訴人不服，提起上訴，
    並聲明：(一)原判決廢棄。(二)上開廢棄部分，被上訴人應給付
    上訴人20萬元，及自起訴狀繕本送達翌日即96年7 月17日起
    至清償日止，按年息5%計算之利息。被上訴人則聲明：駁回
    上訴。
五、兩造不爭執之事項：
  (一)上訴人於96年5 月間將其所有坐落臺北市○○街98巷1 弄4
    號1 樓房屋委由僑福房屋銷售（本院卷第13-17頁）。
  (二)被上訴人為系爭房屋2 樓住戶，於僑福房屋進行銷售時曾告
    知該公司人員胡文賢下列事項：
  1.1 樓住戶如為上訴人或上訴人子女，基於台電老同事情誼，
    同意由1 樓住戶使用共同持分部分，如屋主換人，須經各樓
    層住戶同意始得使用之。
  2.1 樓外牆土地所有權為全體住戶共有，1 樓屋主無權干預同
    樓層住戶停車，1 樓前院設置停車位，同樓層住戶亦有權在
    出入口停車。
  3.1 樓屋主將地下室（防空避難室）1 樓出入口封閉，將提出
    檢舉告訴。
  4.以上諸問題未澄清前，1 樓屋主委託房屋仲介公司進行房屋
    銷售，1 樓屋主與房屋仲介公司均有詐欺之嫌。
  5.1 樓屋主曾委託信義房屋銷售月餘，經信義房屋人員發現問
    題，片面解約。
  (三)上訴人委託僑福房屋銷售系爭房屋後，曾於96年7 月26日與
    陳慶翰簽訂買賣契約，該買賣契約嗣於96年11月29日經渠等
    合意解除（本院卷第60-69 頁）。
六、得心證之理由：
  (一)按不法侵害他人之名譽，被害人固得依民法第184 條第1 項
    、第195 條第1 項規定，請求回復名譽之適當處分，惟須以
    行為人之行為具有不法性，且被害人因該不法行為，致其個
    人在社會上之評價受到貶損為其要件。又所謂名譽係指個人
    在社會上享有一般人對其品德、聲望或信譽等所加之評價，
    屬於個人在社會上所受之價值判斷。因此，是否構成侵害名
    譽，不以被害人主觀感受為準，應就社會一般人之評價，以
    客觀判斷之。至所謂信用權，係指經濟活動之可靠性、支付
    能力為內容之權利，又稱為經濟上信譽權。侵害信用權，一
    般係指主張或散布不真實之事實，致他人在經濟活動之可靠
    性或支付能力受到負面評價。
  (二)本件被上訴人於僑福房屋銷售系爭房屋時，固曾告知該公司
    人員胡文賢：1 樓住戶如為上訴人或上訴人子女，基於台電
    老同事情誼，同意由1 樓住戶使用共同持分部分，如屋主換
    人，須經各樓層住戶同意始得使用之；1 樓外牆土地所有權
    為全體住戶共有，1 樓屋主無權干預同樓層住戶停車，1 樓
    前院設置停車位，同樓層住戶亦有權在出入口停車；1 樓屋
    主將地下室（防空避難室）1 樓出入口封閉，將提出檢舉告
    訴；以上諸問題未澄清前，1 樓屋主委託房屋仲介公司進行
    房屋銷售，1 樓屋主與房屋仲介公司均有詐欺之嫌；1 樓屋
    主曾委託信義房屋銷售月餘，經信義房屋人員發現問題，片
    面解約等情。惟查：
  1.被上訴人為系爭房屋2 樓住戶，該屋1 樓庭院法定空地及其
    外牆土地為全體住戶共有，為兩造所不爭，並有地段圖、土
    地登記謄本、系爭房屋位置圖、一層平面圖在卷可憑（本院
    卷32-35 頁），足見被上訴人上開所述僅係針對1 樓庭院法
    定空地及其外牆土地之使用權屬提出質疑，強調1 樓住戶就
    1 樓庭院法定空地並無專用權，及全體住戶就1 樓外牆土地
    均有使用權等情，其所為除使他人知悉該等土地之使用有所
    爭執外，並不足以貶損上訴人於社會上之評價，或使其經濟
    活動之可靠性或支付能力受到負面評價。
  2.況房屋產權是否清楚，原屬買賣雙方應查明之事項，且被上
    訴人既為1 樓庭院法定空地及其外牆土地共有人之一，於法
    院以確定判決就該等土地之使用權屬為認定前，非不得就其
    有使用權一節加以主張，其所為並未涉及人身、信用褒貶，
    自難認有何不法可言。
  3.又被上訴人固亦曾告知僑福房屋人員胡文賢上訴人曾委託信
    義房屋銷售月餘，經信義房屋人員發現問題，片面解約等情
    ，惟此亦僅提醒僑福房屋查明房屋產權狀態，確認系爭房屋
    1 樓庭院法定空地及其外牆土地之使用權屬，非對上訴人為
    指摘，其所涉及者僅該等土地使用權之爭執而已，一般人對
    上訴人於社會上、經濟活動之評價，均不致受到貶損，亦難
    認被上訴人有何侵害上訴人名譽、信用情事。
  4.至委託僑福房屋進行銷售後，上訴人原與陳慶翰簽訂買賣契
    約，嗣該買賣契約經上訴人、陳慶翰合意解除，固據上訴人
    提出不動產買賣契約書、協議書為證（本院卷第60-69 頁）
    ，惟上訴人、陳慶翰合意解除上開買賣契約之原因係因無法
    順利停車，經僑福房屋協助溝通無法達成協議，嗣雙方自行
    合意解除該買賣契約，業據僑福房屋人員李囿緯於本院審理
    時證述屬實（本院卷第91頁背面），足見陳慶翰係因上開1
    樓庭院法定空地及外牆土地使用權爭議未能解決無法停車而
    與上訴人合意解除契約，其解除契約原因或與被上訴人阻撓
    停車有關，惟與被上訴人向僑福房屋人員胡文賢陳述上開事
    項之行為無涉，更非因被上訴人所為而對上訴人經濟活動之
    可靠性或支付能力產生負面評價進而解除契約，尚難以此即
    認被上訴人侵害上訴人之名譽、信用。
  (三)承上，被上訴人上開所為並無不法，且上訴人於社會上之評
    價並未因此貶損，其經濟活動之可靠性、支付能力亦未受到
    負面評價，揆諸前揭說明，難認被上訴人有侵害上訴人之名
    譽、信用情事。
七、綜上所述，本件上訴人主張被上訴人應賠償其名譽、信用受
    侵害之非財產上損害，為不足採，從而，上訴人主張依民法
    第184 條第1 項前段、第195 條第1 項前段規定，請求被上
    訴人給付上訴人20萬元，及自起訴狀送達翌日即96年7 月17
    日起至清償日止，按年息5%計算之利息，即屬無據，不應准
    許。其假執行之聲請，亦失所附麗，應併予駁回。原審為上
    訴人敗訴判決，及駁回假執行之聲請，並無不合。上訴意旨
    指摘原判決不當，求予廢棄改判，為無理由，應予駁回。
八、本件事證已臻明確，兩造其餘攻擊防禦方法及所提證據，核
    與本件判決結果不生影響，爰不另一一論述，併予敘明。
九、結論：本件上訴為無理由，依民事訴訟法第436 條之1 第3
    項、第449 條第1 項、第78條，判決如主文。
中    華    民    國    97    年    8     月    25    日
                  民事第二庭審判長法  官  黃蓓蓓
                                  法  官  鍾素鳳
                                  法  官  陳秀貞
以上正本係照原本作成
本判決不得上訴
中    華    民    國    97    年    8     月    25    日
                                  書記官 劉碧輝


司法院資訊處製作；財團法人民間司法改革基金會備份。
